【裁判字號】    97,交聲,2551
【裁判日期】    980330
【裁判案由】    聲明異議
【裁判全文】
臺灣高雄地方法院交通事件裁定        97年度交聲字第2551號
原處分機關  高雄市政府交通局
異  議  人
即受處分人  甲○○
上列受處分人因違反道路交通管理處罰條例案件，對於高雄市政
府交通局中華民國97年10月21日所為之處分（原處分案號：高市
交裁字第裁32-B00000000號）聲明異議，本院裁定如下：
    主  文
異議駁回。
    理  由
一、原處分意旨略以：異議人即受處分人甲○○（以下稱異議人
    ）所有車號BX-3465 號自用小客車於民國97年9 月19日18時
    40分，在高雄市○○路因「停車時間不依規定」交通違規，
    經高雄市政府警察局交通大隊以高市警交字第B00000000 號
    舉發道路交通管理事件通知單逕行舉發。異議人於97年10月
    2 日提出申訴，經該局停車管理中心於97年10月14日以高市
    交停字第0970048157號函覆，異議人仍不服，該局遂依異議
    人之申請，於97年10月21日依違反道路交通管理處罰條例第
    56條第1 項第9 款，裁處異議人新臺幣（下同）600 元。
二、聲明異議意旨則以：設置在高雄市○○○路人行道「03－17
    時限停小型車、17－03時限停機慢車」之標誌牌被樹枝遮蔽
    ，且依規定牌面應與行車方向成90度，再停車格旁人行道僅
    有「計時收費停車場」標誌，附近並未發現有「03－17時限
    停小型車、17－03時限停機慢車」之標誌牌，另路面上標繪
    之「17時至翌日凌晨3 時限停機車違者拖吊」等文字，係繪
    在汽車格位外，且字體很大，已超出1 個格位長度，也未說
    明限停位置，駕駛人很難判別，該文字應繪在停車位格子內
    。又17時以後天色已開始昏暗，97年9 月19日異議人違規當
    時適逢下雨，視線更不佳，以現有標誌不足、立牌位置不良
    、「計時收費停車場」牌示未加註「17－03時限停機車」及
    路面標字內容不完整等多項缺失下，實難讓駕駛人掌握路況
    ，而發生違規事件，此乃非異議人之過，爰聲明異議，請求
    將原處分撤銷等語。
三、按汽車停車時間、位置、方式及車種，如公路主管機關、市
    區道路主管機關或警察機關有特別規定時，應依其規定，道
    路交通安全規則第112 條第1 項第15款定有明文。次按汽車
    駕駛人停車時，有停車時間、位置、方式、車種不依規定者
    ，處600 元以上1,200 以下罰鍰；第1 項情形，交通勤務警
    察、依法令執行交通稽查任務人員或交通助理人員，應責令
    汽車駕駛人將車移置適當處所；如汽車駕駛人不予移置或不
    在車內時，得由該交通勤務警察、依法令執行交通稽查任務
    人員或交通助理人員為之，道路交通管理處罰條例56條第1
    項第9 款、第3 項亦有明文。
四、經查：
（一）異議人於97年9 月19日18時40分許，將車號BX-3465 號自
      用小客車停放在高雄市○○○路近明星街限時停車位，而
      該處限定小型車停放時間為每日3 時至17時等情，有高雄
      市警察局高市警交字第B00000000 號舉發違反道路交通管
      理事件通知單影本、現場採證照片附卷可稽（第19、20頁
      ），且依高雄市政府交通局97年10月14日高市交停字第09
      70048157號函及98年2 月13日高市交停字第0980006692號
      函，均函覆說明高雄市○○路段（六合路至明星街），於
      路口兩端及中間均豎立「03－17時限停小型車、17－03時
      限停機慢車」之告示牌，並於地面整排格位外漆繪「17時
      至翌日凌晨3 時限停機車違者拖吊」字樣，供駕駛人遵循
      ，有各該函文暨現場拍攝照片在卷可憑（第12、13、39～
      41 頁） ，異議人亦不否認於上揭時、地停車之行為，則
      異議人有停車時間不依規定之事實應堪認定。
（二）按為維護道路交通安全與暢通，公路或警察機關於必要時
      ，得就下列事項發布命令：一、指定某線道路或某線道路
      區段禁止或限制車輛、行人通行，或禁止穿越道路，或禁
      止停車及臨時停車；又道路：指公路、街道、巷衖、廣場
      、騎樓、走廊或其他供公眾通行之地方，道路交通管理處
      罰條例第5 條第1 款、第3 條第1 款分別定有明文。高雄
      市○○路段（六合路至明星街）鄰近六合夜市，於晚間夜
      市○○○段人潮、車潮均較日間為多，為維護該處交通秩
      序，而依上開規定，禁止汽車於每日17時至翌日3 時停放
      於該路段，自屬有據，且基於上開目的對汽車停放時間所
      為限制，就手段與目的間之輕重加以衡量，並無裁量濫用
      及違反比例原則。異議人辯稱「03－17時限停小型車、17
      －03時限停機慢車」告示牌之設置未依道路交通標誌標線
      號誌設置規則第16條之規定，牌面與行車方向成90度角等
      語，然依該條但書規定，得視實際情況酌量調整告示牌之
      水平或俯仰角度，則主管機關依實際情況所為之設置，即
      難謂不當。再者，前開路段整排地面漆繪有「17時至翌日
      凌晨3 時限停機車違者拖吊」等字樣，且路旁豎立有「03
      －17時限停小型車、17－03時限停機慢車」之告示牌，有
      卷附採證照片及事後現場拍攝照片可參，況異議人亦自承
      漆繪於路面之文字字體很大，堪認異議人已注意到該等文
      字，其雖辯稱當時之想法是在停車格外面不能停車，然停
      車格外本即不可停車，且按該等文字內容係對於駕駛人停
      車所為之限制，衡情自應針對使用停車格之駕駛人所為之
      規範，又異議人停車當時前後均無停放汽車，益徵於上開
      時間該路段因禁止停放汽車，故無車輛停放於該路段之停
      車格，則異議人自應注意並遵守上揭規定。異議人因停車
      時間不依規定，且其人不在車內，故由該依法令執行交通
      稽查任務之人員，將其車拖吊移置適當處所，亦為依法所
      為之處置。綜上所述，異議人違規行為堪以認定，原處分
      機關依首揭規定所為之處分，核無違誤，本件異議為無理
      由，應予駁回。又異議人聲請撤銷拖運費暨保管費部分，
      因此部分非原處分機關所為之處分，本院不予審理，併此
      敘明。
五、據上論斷，應依道路交通案件處理辦法第19條，裁定如主文
    。
中    華    民    國    98    年    3     月    30    日
                  交通法庭      法  官  王靖茹
以上正本證明與原本無異。
如不服本裁定應於送達後5日內向本院提出抗告狀。
中    華    民    國    98    年    3     月    31    日
                                書記官  鍾錦祥


司法院資訊處製作；財團法人民間司法改革基金會備份。
